【裁判字號】    96,訴,2104
【裁判日期】    970506
【裁判案由】    遷讓房屋
【裁判全文】
臺灣桃園地方法院民事判決              96年度訴字第2104號
原      告  甲○○
被      告  乙○○
上列當事人間請求遷讓房屋事件，本院於民國97年4 月7 日辯論
終結，判決如下：
    主      文
被告應將桃園縣中壢市○○段一九六八地號土地及坐落於其上門
牌號碼中壢市○○路二五五巷九十六弄十一號之房屋遷讓返還原
告。
訴訟費用由被告負擔。
本判決於原告以新臺幣玖拾陸萬壹仟元為被告供擔保後，得假執
行。
    事實及理由
壹、程序方面：
一、按訴狀送達後，原告不得將原訴變更或追加他訴，但擴張或
    減縮應受判決事項之聲明者，不在此限，民事訴訟法第255
    條第1 項第3 款定有明文。又不變更訴訟標的，而補充或更
    正事實上或法律上之陳述者，非為訴之變更或追加，為同法
    第256 條所明定。
  (一)原告起訴時請求：1.被告應將坐落於桃園縣中壢市○○段第
    1968地號土地上，門牌號碼：即同上縣市○○路255 巷96弄
    11號之建物全部遷讓返還原告；2.被告應自民國96年10月5
    日起至交還上開房屋之日止，按日給付原告相當於租金之損
    害金新臺幣（下同）800 元，及自起訴狀繕本送達翌日起至
    遷讓日止按年息百分之5 計算之利息。3.願供擔保，請准予
    宣告假執行【見本院96年壢簡調字第500 號卷（下稱壢簡調
    字卷）第2 頁】。觀諸其訴之聲明第1 項，係請求遷讓「房
    屋」。
  (二)嗣原告於本院（中壢簡易庭）審理中擴張聲明為：被告應將
    本院96年10月5 日桃院木執95年執鳳字第35398 號不動產權
    利移轉證書附表所示門牌號碼桃園縣中壢市○○路255 巷96
    弄11號建物全部及其基地，即坐落於同上縣市○○段1968地
    號土地全部遷讓交還原告；其訴之聲明第1 項已擴張為請求
    遷讓「房屋及土地」，惟其訴訟標的未變更，且其餘聲明亦
    未變更【見壢簡調字卷第33頁】。
  (三)其後原告又於本院審理中具狀更正事實陳述為：被告應將坐
    落於桃園縣中壢市○○段第1968地號土地及門牌號碼同上縣
    市○○路255 巷96弄11號之房屋（下稱系爭房地）全部遷讓
    返還原告（其餘聲明應認未變更）【見本院卷第14頁】。
  (四)以上分屬擴張訴之聲明或更正事實上陳述，合於首揭規定，
    應予准許。
二、又原告於判決確定前，得撤回訴之全部或一部，但被告已為
    本案之言詞辯論者，應得其同意。民事訴訟法第262 條第1
    項定有明文。原告復於97年4 月7 日本院審理中言詞撤回上
    開訴之聲明第2 項有關「損害金」之請求（見本院卷第37頁
    ），被告並未到庭為言詞辯論，揆諸上揭規定，原告撤回此
    部分請求，無須得被告之同意，為法之所許。
三、本件被告經合法通知，未於言詞辯論期日到場，核無民事訴
    訟法第386 條各款所列情形，應依原告之聲請，准由其一造
    辯論而為判決。
貳、實體方面：
一、原告起訴主張：(一)系爭房屋原為訴外人陳永安所有，惟因其
    積欠債權人台北國際商業銀行股份有限公司（嗣經合併為永
    豐商業銀行股份有限公司，以下均稱債權銀行）聲請拍賣，
    經本院以95年度執鳳字第35398 號強制執行事件進行拍賣程
    序，並由原告於同年9 月27日以2,881,000 元拍定買受系爭
    房地，嗣並經本院核發不動產權利移轉證書，並經地政事務
    所核發系爭房地所有權狀在案。(二)上開執行程序之拍賣公告
    上，雖係記載「系爭房地係出租予被告占有使用，租賃期間
    自91年5 月12日起，月租金8 千元，拍定後不點交」等語，
    惟據原告調閱前開執行卷宗查知警員王柏憲所製作查封標的
    建物使用現況調查表載明占有權源為「其他」，並非租賃；
    且占有條件記載為無償使用，且無書面契約；另陳永安更曾
    具結簽立切結書予上開債權銀行，證明系爭房地確無任何租
    賃或使用借貸關係存在，足證被告係無權占有系爭房地。惟
    原告拍定取得系爭房地所有權後，屢經催請被告遷讓返還系
    爭房地，均遭其置之不理，現仍繼續占有中，爰依民法第76
    7 條物上請求權規定，請求被告遷讓返還系爭房地等語，並
    聲明：1.被告應將系爭房地遷讓返還原告。2.願供擔保，請
    准予宣告假執行。
二、被告未於言詞辯論期日到場，亦未提出書狀為任何聲明或陳
    述。
三、原告主張系爭房地原為陳永安所有，嗣因陳永安欠債，經上
    開債權銀行聲請拍賣，並經本院95年度執字第35398 號強制
    執行事件進行拍賣程序，嗣原告於95年9 月27日拍定買受系
    爭房地，並於96年10月18日取得本院民事執行處核發之不動
    產權利移轉證書，並經桃園縣中壢地政事務所於同年11月16
    日核發系爭房地之所有權狀等情，業據其提出本院不動產權
    利移轉證書、系爭房屋、土地所有權狀等在卷可稽（見本院
    卷第17頁至第22頁）。而被告已於相當期間受合法通知，未
    於言詞辯論期日到場，亦未提出書狀為任何聲明或陳述，依
    民事訴訟法第280 條第3 項規定，應視同自認。是原告主張
    上揭事實，堪信為真正。
四、惟被告於上開執行事件中，辯稱其與陳永安間有租賃關係存
    在，且系爭房地之拍賣公告上載明被告與陳永安間有租賃關
    係存在（公告上僅記載租期自91年5 月12日起，未載迄何時
    為止），月租8 千元，且不點交等語，業經本院依職權調取
    上開執行卷證，核閱屬實。從而，本院尚應審究者在於：(一)
    原告主張「被告無權占有系爭房地」，是否可採？(二)被告與
    陳永安間有無租賃關係存在？如有，其租賃契約是否對原告
    繼續存在？茲謹詳述如下：
  (一)按以無權占有為原因，請求返還所有物之訴，被告對原告就
    其物有所有權存在之事實無爭執，而僅以非無權占有為抗辯
    者，原告於被告無權占有之事實，無舉證責任。被告應就其
    取得占有，係有正當權源之事實證明之。如不能證明，則應
    認原告之請求為有理由，最高法院72年台上字第1552號判決
    意旨可資參照。本件原告復主張被告無權占有系爭房地之事
    實，因被告從未到庭爭執，且從未具狀為任何聲明或陳述，
    亦應視同自認；參以，訴外人陳永安於94年4 月間向上開債
    權銀行辦理抵押貸款時，亦曾切結保證系爭房地於當時確無
    任何租賃或使用借貸關係存在之事實，有原告提出之切結書
    1 紙在卷可考（見本院卷第25頁）；從而，原告主張「被告
    無權占用系爭房屋」之事實，亦堪採信。
  (二)次按出租人於租賃物交付後，承租人占有中，縱將其所有權
    讓與第三人，其租賃契約，對於受讓人仍繼續存在；前項規
    定，於未經公證之不動產租賃契約，其期限逾5 年或未定期
    限者，不適用之，民法第425 條第1 項及第2 項固定有明文
    。是依上揭規定，如係期限逾5 年（或未定期限）而未經公
    證之不動產租賃契約，出租人將租賃物交付承租人占有後，
    將其所有權讓與第三人者，承租人即不得主張其與出租人間
    之租賃契約，對於受讓人繼續存在。本院審酌，縱令被告與
    陳永安間果真有租賃關係存在，惟依上開拍賣公告所載，其
    租賃期間自91年5 月12日起至原告起訴之96年10月19日止，
    亦已逾民法第42 5條第2 項規定之5 年期限（或係屬未定期
    限之租賃），且被告無論於上開執行程序或本院審理中，均
    未舉證證明其與陳永安間有租賃契約存在且經公證之事實，
    有上開執行卷證可稽。揆諸上揭規定，被告仍不得主張該租
    賃關係對於原告繼續存在，亦即被告對原告仍屬無權占有系
    爭房屋，殊無疑義。
五、末以，所有人對於無權占有其所有物者，得請求返還之，民
    法第767 條前段定有明文。本件原告主張其為系爭房屋之所
    有權人，且被告並無占用系爭房屋正當權源之事實，應堪採
    信。職是，原告依民法767 條物上請求權之規定，請求被告
    遷讓返還系爭房屋，洵屬有據，自應准許。
六、原告陳明願供擔保，聲請宣告假執行，經核並無不合，爰酌
    定相當擔保金額准許之。
七、據上論結，本件原告之訴為有理由，依民事訴訟法第385 條
    第1 項前段、第78條、第390 條第2 項，判決如主文。
中    華    民    國    97    年    5     月    6    日
                  民事第二庭  法  官  張金柱
如不服本判決，應於送達後20日內，向本院提出上訴狀並表明上
訴理由，如於本判決宣示後送達前提起上訴者，應於判決送達後
10日內補提上訴理由書（須附繕本）。
以上正本證明與原本無異。
中    華    民    國    97    年    5     月    7    日
                              書記官  黃珮娟


司法院資訊處製作；財團法人民間司法改革基金會備份。
